【裁判字號】    98,審訴,490
【裁判日期】    980205
【裁判案由】    債務人異議之訴
【裁判全文】
臺灣臺北地方法院民事裁定             98年度審訴字第490號
原      告  乙○○
被      告  台南縣龍崎鄉農會
法定代理人  甲○○
上列當事人間債務人異議之訴事件，本院裁定如下：
    主  文
本件移送臺灣臺南地方法院。
    理  由
一、按訴訟之全部或一部，法院認為無管轄權者，依原告聲請或
    依職權以裁定移送其管轄法院，民事訴訟法第28條第1項定
    有明文。次按執行名義成立後，如有消滅或妨礙債權人請求
    之事由發生，債務人得於強制執行程序終結前，向執行法院
    對債權人提起異議之訴，強制執行法第14條第1項定有明文
    ，而債務人異議之訴乃執行程序之救濟方法，為求調查便捷
    ，易於速結，故現行強制執行法修正明定以「執行法院」為
    管轄法院，即由執行法院之民事庭管轄。
二、本件原告主張其母親陳黃富於民國84年間擔任友人林誌誠向
    被告借款之連帶保證人，並提供不動產設定抵押權予被告，
    陳黃富於91年3月24日死亡，其僅與其餘繼承人繼承陳黃富
    所遺留坐落於臺南縣關廟鄉○○段256地號土地（權利範圍
    3/4），倘令其概括承受前開連帶保證債務，顯失公平，依
    修正後之民法第1148條第2項規定，應令其於陳黃富遺產範
    圍內負償還責任，茲請求撤銷本院97年度執字第22973號強
    制執行程序，雖據原告於起訴狀陳明。惟債務人依強制執行
    法第14條規定，於強制執行程序終結前對債權人提起異議之
    訴，其主要目的在排除執行名義之執行力，其管轄法院宜以
    較易調查債務人是否有權排除執行名義執行力之法院為恰當
    。經查，本件被告係執臺灣臺南地方法院（下稱臺南地院）
    88南院鵬執實字第24101號債權憑證向該院聲請強制執行原
    告繼承之前開不動產及原告對第三人國泰人壽股份有限公司
    之薪資債權，臺南地院受理後（案列97年度執字第61013號
    ），除查封前開不動產外，另囑託本院強制執行前開薪資債
    權，本院並於97年8月26日核發扣押命令（案列97年度執助
    字第5793號），嗣因原告之前開薪資債權已經其他債權人遠
    東商業銀行股份有限公司強制執行（案列97年度執字第2297
    3號），本院遂將97年度執助字第5793號併入97年度執字第2
    2973號強制執行事件，再於97年9月26日核發按各債權人債
    權比例之移轉命令等情，業經本院依職權調取前開強制執行
    卷宗查明，由此足見本院僅係輔助臺南地院而為強制執行之
    法院。又被告之被繼承人陳黃富死亡時住所地位於臺南縣，
    此有戶籍謄本可稽（附於臺南地院囑託本院強制執行之卷宗
    ），關於陳黃富繼承人繼承狀況之調查，自以臺南地院較為
    便利。另參以兩造之住所及事務所所在地均在臺南縣之情，
    由臺南地院審理本件債務人異議之訴，顯較能節省兩造之勞
    力、時間與費用，並可促進訴訟之進行。因此，本件應由臺
    南地院管轄，爰依職權將本件移送於該管轄法院。
三、依首開法條裁定如主文。
中    華    民    國    98    年    2     月    5     日
                  民事第六庭    法  官  許純芳
以上正本係照原本作成
如對本裁定抗告須於裁定送達後10日內向本院提出抗告狀，並繳
納抗告費新臺幣1,000元
中    華    民    國    98    年    2     月    5     日
                                書記官  陳怡君


司法院資訊處製作；財團法人民間司法改革基金會備份。
